【裁判字號】    90,訴易,62
【裁判日期】    901030
【裁判案由】    侵權行為損害賠償
【裁判全文】
臺灣高等法院民事判決                                九十年度訴易字第六二號
    原      告  乙○○
                丙○○
    訴訟代理人  張華民
    被      告  甲○○
右列當事人間因原告提起刑事附帶民事訴訟，請求侵權行為損害賠償事件，經本院刑
事庭移送，爰判決如左：
      主      文
被告應給付原告乙○○新台幣伍萬貳仟柒佰貳拾元、給付原告丙○○新台幣參萬零肆
佰參拾壹元，及均自民國九十年五月二十五日起，至清償日止，按年息百分之五計算
之利息。
原告其餘之訴駁回。
訴訟費用由被告負擔八分之一，餘由原告負擔。
      事      實
一、原告聲明求為判決：(一)、被告應給付原告乙○○新台幣（下同）三十萬二千七百
    二十元；給付原告丙○○三十萬零四百三十一元，及均自起訴狀繕本送達之翌日
    起，至清償日止，按年息百分之五計算之利息。(二)、訴訟費用由被告負擔。其事
    實上之陳述略以：(一)、被告於民國（下同）八十九年七月十四日下午五時四十分
    許，駕駛ＦＥ─五０四九號自用小客車，沿台北縣蘆洲市○○路往五股鄉方向行
    駛，途經蘆洲市○○路三七四號門前道路時，應注意並能注意，竟疏於注意，未
    保持隨時可以煞停之安全距離並注意車前狀況，致撞擊同方向右前方由原告乙○
    ○所駕駛後載原告丙○○之ＧＦＰ─二九二號重型機車，致原告乙○○尾椎骨骨
    折，原告丙○○胸臂挫傷、左下肢二度灼傷及左手挫傷。(二)、原告乙○○因本次
    車禍受傷支出醫藥費二千七百二十元；原告丙○○亦因本次車禍受傷支出醫藥費
    四百三十一元，應由被告賠償。(三)、原告乙○○尾椎骨折之傷害，其後縱經長期
    復健亦無法完全恢復，心理長期蒙上陰影；原告丙○○亦因小腿遭二度灼傷約十
    元硬幣大小之面積，傷口結痂後留下醜陋疤痕，對於女性外型影響甚鉅，爰分別
    請求慰撫金各三十萬元，以彌補原告所受之精神上痛苦。所用證據：提出(一)、醫
    藥費用收據十三紙，(二)、工作證及證明書各乙件，(三)、本院九十年度交上易字第
    一七七號刑事判決一件，(四)、八十九年度之各類所得扣繳憑單三件，(五)、診斷證
    明三紙，(六)、戶籍謄本乙件，(七)、所有權狀一件為證。
二、被告聲明求為判決：(一)、上訴駁回。(二)、訴訟費用由原告負擔。其事實上之陳述
    略以：原告乙○○騎乘之機車自路旁停放之兩輛汽車間右轉，因轉不過去而突然
    倒退，被告煞車不及而撞上，原告亦與有過失。
      理      由
一、本件原告起訴主張：被告於八十九年七月十四日下午五時四十分許，駕駛ＦＥ—
    五○四九號自用小客車，沿臺北縣蘆洲市○○路，往五股鄉方向行駛，途經蘆洲
    市○○路三七四號門前道路時其同方向右前方適有原告乙○○所駕駛後載原告丙
    ○○之ＧＦＰ—二九二號重型機車在前行駛，應注意並能注意，竟疏於注意，未
    與前車保持隨時可以煞停之距離及採取必要之安全措施，致於原告乙○○所駕駛
    之機車欲右轉進入臺北縣蘆洲市○○路三七四號民宅而減速慢行時，因閃避不及
    ，而撞及該機車之右後側，使原告人車倒地，致原告乙○○尾椎骨骨折，原告丙
    ○○胸臂挫傷、左下肢二度灼傷及左手肘挫傷等情，爰依侵權行為之法則，求為
    命被告應給付原告乙○○三十萬二千七百二十元；給付原告丙○○三十萬零四百
    三十一元，及均自起訴狀繕本送達之翌日起至清償日止，按年息百分五計算之利
    息之判決。
    被告則以：原告乙○○騎乘之機車自路旁停放之兩輛汽車間右轉，因轉不過去而
    突然倒退，伊煞車不及而撞上，原告乙○○亦與有過失云云，資為抗辯。
二、經查原告所主張之前開事實，業據其提出道路交通事故調查報告表、長庚紀念醫
    院診斷證明書及收據為證（見本院訴易卷七十五、三十九、四十一頁、附民卷七
    至十八頁），且為被告所不爭執，而被告因此所涉及刑責，亦經刑事法院依過失
    傷害罪名，判處有期徒刑三月確定在案，有本院九十年度交上易字第一七七號刑
    事判決及台灣板橋地方法院八十九年度交易字第五三０刑事判決可稽（見本院訴
    易卷五至十頁），自堪信為真實。雖被告抗辯本次車禍之發生原告乙○○與有過
    失云云，但為原告所否認，而被告復不能舉證以實其說，殊不足取。被告既疏未
    注意與前車保持隨時可以停煞之距離及採取必要之安全措施，致撞及原告乙○○
    所駕駛之機車，使原告因而受傷，顯有相當因果關係，自應成立侵權行為，則原
    告依侵權行為之法則，請求被告賠償損害，應屬有據。茲就原告請求之金額，應
    否准駁，分述如左：
(一)、關於醫藥費部分：
    按不法侵害他人之身體、健康者，對於被害人因此增加生活上之需要，應負損害
    賠償責任，此觀民法第一百九十三條第一項規定自明。本件原告乙○○、丙○○
    主張因前開車禍受傷，分別支出醫藥費二千七百二十元及四百三十一元，有長庚
    紀念醫院及新光紀念醫院出具之收據可憑（見本院附民卷六至十八頁），經核均
    為必要之支出，且為被告所不爭執，則原告乙○○請求被告賠償醫藥費二千七百
    二十元；原告丙○○請求被告賠償醫藥費四百三十一元，均屬有據。
(二)、關於慰撫金部分：
    按不法侵害他人之身體、健康者，被害人雖非財產上之損害，亦得請求賠償相當
    之金額，此觀民法第一百九十五條第一項前段規定至明。本件原告乙○○尾稚骨
    受有骨折之傷害，需復健三個月，造成工作之不便，足以影響其上班之情緒；至
    原告丙○○胸臂及左手肘挫傷、左下肢二度灼傷六×四．五公分，癒合後仍留有
    疤痕，有前開診斷書可據，自必使原告感受痛苦，爰斟酌兩造之教育程度、身份
    地位及經濟狀況等一切情狀後（見本院訴易卷十九、三十七頁），認原告各請求
    賠償之金額為三十萬元，尚嫌過高，應以原告乙○○五萬元、原告丙○○三萬元
    為適當。
三、綜上所述，原告乙○○請求被告給付五萬二千七百二十元（其計算式為：2,720
    ＋50,000=52,720），原告丙○○請求被告給付三萬零四百三十一元（其計算式
    為：431＋30,000=30,431），及均自起訴狀繕本送達之翌日即九十年五月二十五
    日起，至清償日止，按年息百分之五計算之利息部分，均屬應予准許；至超過上
    開部分原告之請求，均屬不應准許。
四、至兩造其餘之攻擊或防禦方法及未經援用之證據，經本院斟酌後，認為均不足以
    影響本判決之結果，自無逐一詳予論駁之必要，併此敘明。
五、據上綸結，本件原告之訴為一部有理由，一部無理由，依民事訴訟法第七十九條
    但書、第八十五條第一項前段，判決如主文。
中      華      民      國     九十     年      十      月     三十     日
                            臺灣高等法院民事第十三庭
                                審判長法  官  林  鄉  誠
                                      法  官  謝  碧  莉
                                      法  官  劉  清  景
右正本係照原本作成。
不得上訴。
中      華      民      國     九十     年     十一     月      一      日
                                      書記官  高  澄  純


司法院資訊處製作；財團法人民間司法改革基金會備份。
